臺灣高等法院刑事判決　　　　　　　　　　　　　九十一年度上易字第二三一四號
　　上　訴　人
　　即　自訴人　乙○○
　　代　理　人　毛國樑
　　　　　　　　林慶苗
　　被　　　告　甲○○
右上訴人，因被告妨害名譽案件，不服台灣板橋地方法院九十一年度自字第一八四號
，中華民國九十一年六月二十八日第一審判決，提起上訴，本院判決如左：
    主  文
原判決撤銷。
甲○○公然侮辱人，處罰金參佰元，如易服勞役，以參佰元折算壹日。
    事  實
一、甲○○於民國九十一年一月八日下午二時二十分許，在台灣板橋地方法院第十七
    法庭，法官公開審理該院九十年度易字第三八八號乙○○等被訴詐欺之刑事案件
    時，甲○○以王威琮之告訴代理人身分到院出庭，在庭訊進行中，甲○○因一時
    情急，按捺不住，在不特定人得出入並共見共聞之法庭內，以「乙○○你真是一
    個大混蛋，到現在還沒有悔過之意」之言詞，當場公然侮辱乙○○名譽。
二、案經被害人乙○○向台灣板橋地方法院提起自訴。
    理  由
一、訊據被告甲○○矢口否認右揭犯行，辯稱：「乙○○你真是一個大混蛋」這句話
    ，當時伊是在引述之前伊在自訴人乙○○之辦公室所講的話，並不是當庭罵他云
    云。經查：
  (一)被告於1.九十一年五月三日在原審中供稱：伊是在開庭時，因自訴人向承審法官
    說謊，．．伊是在情急之下，說「乙○○你真是一個大混蛋，到現在還在欺騙法
    官，完全無悔過之意」，．．因為庭訊快要結束時，所以伊很緊張，他表示伊說
    的是題外話，伊是被迫的．．（詳見原審卷第二一頁）。2.被告於原審提出之書
    狀辯稱：．．要拆穿郭先生繼續向承審法官說謊之事實，目的要提醒法官注意此
    證據非常重要，在情急之下（庭訊快結束了，伊是最後一位），為了維護本身合
    法權益受傷害，說出「乙○○你真是一個大混蛋，到現在還在欺騙法官，完全無
    悔過之意」．．，此有被告提出之書狀在卷（詳見原審卷第二九頁）。3.九十一
    年五月二十二日在原審供稱：「乙○○你真是一個大混蛋，到現在還沒有悔過之
    意」，這句話是伊在九十年一月八日在庭訊時所供述的，並不是在乙○○的辦公
    室說的，伊是指他到現在還在欺騙法官，伊目的是如果他有悔過之意，說不定法
    官還會勸諭兩造和解（詳見原審卷九一頁）。4.九十一年六月十九日在原審辯稱
    ：伊的意思是說，伊說「乙○○是大混蛋」那句話，是在八十八年八月間，在大
    昌公司自訴人辦公室所說的；伊是舉手請求法官同意後，才開始發言，伊是在轉
    述在自訴人辦公室的事情（詳見原審卷第一一二頁、一一三頁）。
  (二)證人呂憲光於原審證稱：伊是住戶之一，自訴人模糊焦點，侮辱我們，當時自訴
    人是斷章取義，被告是我們選出的委員，他是在情急之下，有因果關係，我們是
    糾正自訴人的行為（詳見原審卷第二二頁）。
  (三)原審另案九十年度易字第三八八號乙○○等詐欺一案，於九十一年一月八日下午
    二時二十分許，在原審法院第十七法庭開庭時，本件被告與自訴人及證人呂憲光
    ，均有在該案出庭，此有刑事報到單影本在卷（見原審卷第九頁）。再該案當時
    之訊問筆錄並無被告指稱「乙○○你真是一個大混蛋」之記載，此有該訊問筆錄
    影本在卷（詳見原審卷第十至十五頁）。惟原審勘驗該九十年度易字第三八八號
    乙○○等詐欺一案，於九十一年一月八日開庭之錄音帶，勘驗結果節錄被告當時
    以告訴代理人身份出庭之陳述內容：「報告庭上可不可以讓我講句話，我當時要
    告他（指自訴人乙○○）以前，我想說較正式，要見老闆（指自訴人），因為老
    闆我認識他，我去見他之時，他從頭罵到尾，他說：『甲○○你們三個想告我，
    我人都已經找好了，我準備花一千萬跟你們告到底』。我說：『乙○○你真是個
    大混蛋，到現在還沒有悔過之意』」，此有勘驗筆錄可憑（詳見原審卷第八七頁
    ）。
  (四)綜上：依被告右揭供述暨證人呂憲光右揭證述，並參酌原審之勘驗筆錄，可見被
    確有於九十一年一月八日下午二時二十分許，在審理進行中，在原審法院第十七
    法庭就該院九十年度易字第三八八號乙○○等詐欺一案調查時，說「乙○○你真
    是個大混蛋」之話。再依被告右揭於九十一年五月三日在原審中供稱：因自訴人
    向承審法官說謊，其是在情急之下，說「乙○○你真是一個大混蛋，到現在還在
    欺騙法官」暨被告於九十一年五月二十二日在原審供稱：乙○○你真是一個大混
    蛋，到現在還沒有悔過之意，這句話是其在九十年一月八日在庭訊時所供述的，
    並不是在自訴人的辦公室說的等語；暨證人呂憲光右揭於原審證稱：被告是在情
    急之下等語，足徵被告於九十一年一月八日在法庭上說「乙○○你真是個大混蛋
    」這句話，並非在轉述其於八十八年八月間在大昌公司自訴人辦公室所說之話。
    蓋被告既已供明是在情急之下說出該話；並明確表示該話是在法庭上說的，並非
    在自訴人辦公室說的；且明示其說此話之原由是因自訴人在欺騙法官，其說此話
    之目的是自訴人如有悔過之意，說不定法官還會勸諭兩造和解，準此，自不生所
    謂轉述之情事。另被告於九十一年六月十九日在原審雖辯稱：其說「乙○○是大
    混蛋」那句話，是在轉述八十八年八月間，在大昌公司自訴人辦公室所說的話云
    云，惟並無證據證明被告確有於八十八年八月間，在大昌公司自訴人說過該話，
    且被告此之所辯亦與之前其在原審法院所供不同，是被告此之所辯，自難率信。
    至右揭勘驗筆錄所載，被告在說「乙○○你真是個大混蛋，到現在還沒有悔過之
    意」之前，雖有說「我說」兩字，惟尚難憑此「我說」兩字，即遽認被告所說「
    乙○○你真是個大混蛋，到現在還沒有悔過之意」是在轉述之意。蓋要開口說「
    乙○○你真是個大混蛋，到現在還沒有悔過之意」人之前，加上「我說」兩字，
    此應表示其所說「乙○○你真是個大混蛋」之話，是其個人之看法，是實難僅因
    加上「我說」兩字即推定「乙○○你真是個大混蛋」之話為轉述之語。綜上所述
    ，足見被告所辯，要屬飾卸之詞，不足採信。
  (五)本件事證明確，被告之犯行堪以認定，自應依法論科。
二、按在法院開庭時，在公開法庭中對他造說「你真是一個大混蛋」，顯已超過言詞
    辯論之範圍，應已構成公然侮辱犯行。核被告所為，係犯刑法第三百零九條第一
    項之公然侮辱罪。原審認被告之行為不構成犯罪，自有未合。自訴人上訴指摘原
    判決不當，請求撤銷改判，為有理由。原審判決既有上揭可議之處，自無可維持
    ，應由本院撤銷改判。爰審酌被告犯罪之動機、目的、對自訴人名譽所造成損害
    之程度及被告犯罪後之態度等一切情狀，量處如主文第二項所示之刑，並諭知易
    服勞役折算標準。
據上論結，應依刑事訴訟法第三百六十九條第一項前段、第三百六十四條、第二百九
十九條第一項前段，刑法第三百零九條第一條、第四十二條第二項，罰金罰鍰提高標
準條例第一條前段、第二條，判決如主文。
本案經檢察官彭坤業到庭執行職務。
中    華    民    國    九十一    年      十月        八        日
                            台灣高等法院刑事第二十四庭
                                  審判長法  官  陳  貽  男
                                        法  官  李  世  貴
                                        法  官  陳  憲  裕
右正本證明與原本無異。
不得上訴。
                                        書記官  劉  育  妃
中    華    民    國      九十一    年      十      月        九        日
附錄本案論罪科刑法條全文
刑法第三百零九條第一項：
公然侮辱人者，處拘役或三百元以下罰金。
